【裁判字號】    89,自更(一),2
【裁判日期】    890511
【裁判案由】    誣告等
【裁判全文】
臺灣臺北地方法院刑事裁定                      八十九年度自更字（一）第二號
    自  訴  人  丙  ○
    被      告  甲  ○
    被      告  乙  ○
右列被告等因誣告等案件，自訴人不服本院裁定（八十八年度自字第六六七號）提起
抗告，經臺灣高等法院於八十八年十一月廿三日以八十八年度抗字第四二四號裁定發
回，本院裁定如左：
    主      文
自訴駁回。
    理      由
一、自訴意旨略以：（一）被告甲○、乙○二人於民國（下同）七十五年一月間，明
    知已故許陳韻篁對萬能工專有退股金債權新臺幣（下同）三百萬元，竟因自訴人
    出面索討上述債務，意圖使自訴人受刑事處分，向臺北市政府警察局大安分局誣
    稱自訴人於七十三年十二月至七十五年一月間，連續向其揚言如不給錢全家後果
    不堪設想等語，以此恐嚇手段勒索三百萬元，致使自訴人受其誣陷，遭判處恐嚇
    取財未遂罪刑及裁定交付流氓感訓處分確定；（二）被告乙○另於七十四年六月
    五日，夥同王玉詳偽以自訴人名義書寫協議書而支付王玉詳三百萬元；（三）被
    告乙○又於八十五年七月十四日，再度意圖使自訴人受刑事處分，向臺北市警察
    局中正第一分局誣稱自訴人於當日下午三時左右強行闖入坐落於臺北市鎮○街三
    之一號六樓，非法限制傭人古菊華之行動，並出言恐嚇乙○，要求交付三百萬元
    ，致使自訴人再遭法院誤判恐嚇取財罪刑確定。因認被告二人涉有誣告、詐欺、
    偽造文書罪嫌。
二、按法院或受命法官，得於第一次審判期日前，訊問自訴人、被告及蒐集或調查證
    據，於發現案件係民事或利用自訴程序恫嚇被告者，得曉諭自訴人撤回自訴；又
    第一項訊問及調查結果，如認為案件有第二百五十二條至第二百五十四條之情形
    者，得以裁定駁回自訴，刑事訴訟法第三百二十六條第一項、第三項分別定有明
    文。再告訴人之告訴（自訴人之自訴亦同），本以使被告受刑事訴追為目的，故
    其陳述是否與事實相符，自應調查其他證據，以資審認，苟其所為攻擊之詞，尚
    有瑕疵，則在此瑕疵未予究明以前，即不能遽採為斷罪之基礎（最高法院六十九
    年臺上字第一五三一號判例參照）。另按認定犯罪事實，所憑之證據，雖不以直
    接證據為限，間接證據亦包括在內，然無論直接或間接證據，其為訴訟上之證明
    ，須於通常一般之人均不致於有所懷疑，而得確信其為真實之程度者，始得據之
    為有罪之認定，倘其證明尚未達到此一程度，而有合理性懷疑之存在時，即無從
    為有罪之認定，此亦有最高法院七十六年臺上字第四九八六號判例可資參照。另
    查刑法誣告罪之成立，以告訴人所訴被訴人之事實必須完全出於虛構為要件，若
    有出於誤會或懷疑有此事實而為申告，以致不能証明其所訴之事實為真實，縱被
    訴人不負刑責，而告訴人本缺乏誣告之故意，亦難成立誣告罪名，最高法院四十
    四年臺上字第八九二號著有判例可稽。又刑法誣告罪之成立，在主觀方面，固須
    申告者有使人受刑事或懲戒處分之意思，在客觀方面，尤須所虛構之事實足使被
    誣告人有受刑事或懲戒處分之危險，若申告他人有不法行為，而其行為在刑法上
    並非構成犯罪，則被誣告者既不因此而有受刑事訴追之虞，即難論申告者以誣告
    罪，最高法院二十年上字第一七００號判例亦可參照。
三、本件自訴人自訴被告甲○、乙○二人於七十四年及七十五年涉犯誣告、偽造文書
    及詐欺罪嫌，依據刑法第一百六十九條、第二百十條、第三百三十九條第一項所
    定各罪之最重法定本刑，俱未滿有期徒刑十年，其追訴權時效依同法第八十條第
    二款規定僅有十年，是從自訴人所指之犯罪時間算至自訴人於八十八年七月提起
    本件自訴止，業已逾十年之追訴權時效，是應認自訴人自訴意旨（一）、（二）
    部分之追訴權時效均已完成，本院無從自實體上加以裁判。另被告乙○指訴自訴
    人於八十五年七月十四日下午三時許，夥同二名不詳姓名，年籍之成年人，向其
    傭人古菊華訛稱係萬能工商專校之學生致使古菊華開啟鐵門，自訴人進而衝入屋
    內，推倒古菊華，不准其打電話，妨害其行使權利，並於同日下午四時許，於伊
    自外返家，向伊恐嚇交付三百萬元，否則小心一點等情，業經本院八十六年度易
    緝字第二八七號、台灣高等法院八十六年度上易字第六０三八號刑事判決審認自
    訴人有罪確定在案，有上開本院八十六年度易緝字第二八七號、台灣高等法院八
    十六年度上易字第六０三八號判決書附卷可按，是被告乙○指訴自訴人涉犯恐嚇
    、強制等罪嫌，自非誣告；按誣告罪之成立，即係以意圖他人受刑事處分而虛構
    事實向該管公務員申告為要件，且所謂虛構事實，係指明知無此事實故意捏造而
    言。則被告乙○指訴自訴人涉犯前開犯行，既經有罪判決確定，足見其等所述尚
    非虛構，核與刑法上之誣告罪尚屬有間；此外，復查無其他積極證據，足以證明
    被告乙○涉有自訴意旨（三）所稱犯行。
五、是依本院訊問及調查結果，自訴人所認被告涉犯自訴意旨（一）、（二）部分之
    追訴權時效均已完成；另自訴人所認被告涉犯自訴意旨（三）部分，應係犯罪嫌
    疑不足甚明；揆諸前揭說明，本件自訴意旨（一）、（二）、（三）均應予駁回
    。
據上論斷，應依刑事訴訟法第三百二十六條第三項、第二百五十二條第二款、第十款
，裁定如主文。
中      華      民      國      八十九      年    五    月      十一    日
                                      臺灣臺北地方法院刑事第六庭
                                          法  官  梁  耀  鑌
右正本證明與原本無異。
如不服本裁定，應於送達後五日內，向本院提出抗告狀。
                                          書記官  呂  淑  芳
中      華    民    國      八十九      年      五     月     十二      日


司法院資訊處製作；財團法人民間司法改革基金會備份。
